【裁判字號】    95,財管,51
【裁判日期】    951113
【裁判案由】    選任遺產管理人
【裁判全文】
臺灣臺南地方法院家事裁定              95年度財管字第51號
聲  請  人  台灣土地銀行股份有限公司
法定代理人  丙○○
代  理  人  甲○○
前聲請人聲請選任被繼承人戊○○之遺產管理人事件，本院裁定
如下：
    主      文
選任財政部國有財產局台灣南區辦事處台南分處為被繼承人戊○
○之遺產管理人。
程序費用由被繼承人戊○○之遺產負擔。
    理      由
一、按繼承開始時，繼承人之有無不明者，由親屬會議於一個月
    內選定遺產管理人，並將繼承開始及選定遺產管理人之事由
    ，向法院報明；無親屬會議或親屬會議未於前條所定期限內
    選定遺產管理人者，利害關係人或檢察官，得聲請法院選任
    遺產管理人，並由法院依前項規定為公示催告；公示催告期
    限屆滿，無繼承人承認繼承時，其遺產於清償債權，並交付
    遺贈物後，如有剩餘，歸屬國庫；非公用國有財產以財政部
    國有財產局為管理機關， 民法第1177條、第1178條第2項、
    第1185條、國有財產法第12條分別定有明文
二、聲請意旨略以：聲請人之債務人即被繼承人戊○○（男，民
    國○○年○○月○○日生，身份證統一編號：Ｚ000000000號，民國
    94年1月31日死亡，生前最後處所：台南市○區○○路401巷
    46號） 於民國94年1月31日死亡，被繼承人生前以其土地設
    定本金最高限額抵押權新台幣壹佰陸拾貳萬元予聲請人，作
    為向聲請人借款之擔保，目前尚餘抵押債權新台幣壹佰參拾
    伍萬元已全部到期未蒙清償，惟被繼承人戊○○死亡後，其
    所有繼承人已向法院聲明拋棄繼承，爰為期合法順利處分被
    繼承人戊○○名下之土地，以清償債務，特為本件遺產管理
    人選定之聲請等語。
三、聲請人主張之上開事實，業據提出戶籍謄本1紙、 本院拋棄
    繼承准予備查函3紙、台灣雲林地方法院債權憑證影本1份、
    抵押權設定契約書影本1紙、他項權利證明書影本1紙為證，
    經本院依職權調取本院94年度繼字第426號、94年度繼字第5
    48號、94年度繼字第671號卷宗審閱屬實， 聲請人主張堪信
    為真實；復查被繼承人戊○○之繼承人均已聲明拋棄繼承權
    ，又未準用民法第1177條規定選定遺產管理人，而聲請人為
    被繼承人之債權人，故聲請人以利害關係人聲請選任被繼承
    人之遺產管理人，核與上開規定並無不合，應予准許。
四、查被繼承人戊○○並無任何繼承人，且未準用民法第1177條
    之規定選定遺產管理人，則被繼承人戊○○之遺產，將於清
    償債權，交付遺贈物後，歸屬國庫，即無人繼承之遺產若有
    賸餘，終歸國家所取得，則職司國有財產管理之有關機關自
    係最為適合擔任遺產管理之人，況上開機關就遺產管理之有
    關法律程序亦相當熟悉；且被繼承人戊○○之原繼承人乙○
    ○、己○○、丁○○以書面表明不願擔任被繼承人戊○○之
    遺產管理人，有陳明書1紙在卷可稽， 是聲請人本於利害關
    係人身分聲請選任被繼承人之遺產管理人，為使被繼承人戊
    ○○遺產之處置順利進行，本院認選任財政部國有財產局台
    灣南區辦事處台南分處為被繼承人戊○○之遺產管理人為適
    當。
五、依非訟事件法第21條第2項、 民事訴訟法第78條，裁定如主
    文。
中    華    民    國    95    年    11    月    13    日
                      家事法庭    法  官  王 獻 楠
上為正本係照原本作成。
如不服本裁定，應於裁定送達後10日內向本院提出抗告狀（附具
繕本），並應繳納抗告費新台幣1000元。
中    華    民    國    95    年    11    月    13    日
                                  書記官  蘇 玲 錦


司法院資訊處製作；財團法人民間司法改革基金會備份。
